【裁判字號】    89,台上,5560
【裁判日期】    890921
【裁判案由】    遺棄
【裁判全文】
最高法院刑事判決                              八十九年度台上字第五五六○號
    上訴人  台灣高等法院高雄分院檢察署檢察官
    被  告  甲○○
右上訴人因被告遺棄案件，不服台灣高等法院高雄分院中華民國八十七年七月二十八
日第二審判決（八十七年度上訴字第一二七六號，起訴案號：台灣屏東地方法院檢察
署八十六年度偵字第三九一三、七九五四號），提起上訴，本院判決如左：
    主  文
上訴駁回。
    理  由
按刑事訴訟法第三百七十七條規定：上訴於第三審法院，非以判決違背法令為理由，
不得為之。是提起第三審上訴，應以原判決違背法令為理由，係屬法定要件。如果上
訴理由狀並未依據卷內訴訟資料，具體指摘原判決不適用何種法則或如何適用不當，
或所指摘原判決違法情事，顯與法律規定得為第三審上訴理由之違法情形，不相適合
時，均應認其上訴為違背法律上之程式，予以駁回。本件原判決以公訴意旨略稱：同
案被告楊勝智（已經判刑定讞）於民國八十六年二月二十四日十九時二十分許，駕駛
小客車，沿屏東縣九如鄉○○路，由屏東往九如方向行駛，途經該路段九如加油站前
，適黃宗昌乘騎機車，同向在前行駛，楊勝智疏於注意行車前應詳查輪胎是否正常及
車前狀況，行至上開地點，因右前輪胎爆破失控，致煞避不及，撞及機車，黃宗昌因
而受有右側脛骨開放性、分段性粉碎等傷害，黃宗昌受創後，無法自行就醫，成為無
自救力之人，楊勝智原負有扶助或其他必要措施之義務，竟受被告甲○○之教唆，不
為黃宗昌生存所必要之扶助，逕行駕車逃逸，嗣黃宗昌經他人救護送醫，始免於難，
因認被告涉有刑法第二十九條第一項、第二百九十四條第一項教唆遺棄罪嫌。經審理
結果，認為不能證明被告有教唆遺棄犯行，因而撤銷第一審科刑之判決，改判諭知被
告無罪。已詳敘其綜合調查證據之結果，應為無罪判決之心證理由。且原判決理由已
說明同案被告楊勝智於偵審中固指稱：當時伊欲停車處理，被告害怕，叫伊不要停車
，否則要打伊，伊才繼續駕車駛離現場等語。然其於警訊中並未言及被告有出言恐嚇
情事，嗣於偵審中始改稱被告出言恐嚇要打伊云云，前後所指被告教唆情節已有不符
。況本件肇事者為楊勝智，與被告無關，被告既不負民刑事責任，又非通緝犯，何以
害怕停車處理﹖又何必威脅楊勝智駕車逃離﹖況證人楊國明、楊勝智均證稱：伊二人
坐後座，未曾聽聞被告說快逃等情，均與楊勝智所供不符，足徵楊勝智之供詞顯有瑕
疵可指。又檢察官檢同偵查卷宗囑託法務部調查局對被告實施測謊鑑定，就肇事逃逸
部分，被告稱：「其未令楊勝智逃逸」，經測試呈情緒波動反應，應係說謊，固有該
局之鑑定書在卷可稽，然被告另稱：「其未駕車，係楊勝智（駕車）」等語，經測試
結果亦呈情緒波動之反應，應係說謊，則與事實之真相有所不符，足見測謊鑑定係就
被告鑑驗時之心理狀況所產生之生理反應，據以判斷被告有無說謊，僅係供偵辦案件
之參考方法，未必準確，尤不足為被告不利之證據。此外復無其他積極證據足資證明
被告有教唆遺棄犯行，自應為無罪之諭知等情綦詳。所為論斷俱有卷內證據資料足憑
，從形式上觀察，原判決並無違背法令之情形存在。查證據之取捨及證據之證明力如
何，均屬事實審法院得自由裁量、判斷之職權，苟其此項裁量、判斷，並不悖乎通常
一般之人日常生活經驗之定則或論理法則，又於判決內論其何以作此判斷之心證理
由者，即不得任意指摘其為違法，據為提起第三審上訴之合法理由。上訴意旨置原判
決上開明確論斷於不顧，對原審取捨證據及證據證明力判斷之審判職權行使，任憑己
見，就原判決已說明之事項，再事爭執，或曰：楊勝智於偵審中前後之供述雖稍有不
符，然其基本事實之陳述則與真實性無礙，原審不採楊勝智之供詞，逕為被告有利之
判斷，其採證違反證據法則；或指：法務部調查局鑑定結果語意不明，原審未進一步
函查，併有職權調查能事未盡之違誤云云。然其所指摘者均為單純事實上之爭辯，且
公訴人係檢同偵查案卷函請法務部調查局鑑定，其鑑定結果復無語意不明之情況，上
訴意旨徒事爭執要非適法之第三審上訴理由。是上訴意旨所指摘原判決違法情事，顯
與法律規定得為第三審上訴理由之違法情形，不相適合。揆諸首開說明，其上訴為違
背法律上之程式，應予駁回。
據上論結，應依刑事訴訟法第三百九十五條前段，判決如主文。
中      華      民      國    八十九    年      九      月    二十一    日
                              最高法院刑事第六庭
                                  審判長法官  紀  俊  乾
                                        法官  黃  正  興
                                        法官  張  春  福
                                        法官  韓  金  秀
                                        法官  丁  錦  清
      右正本證明與原本無異
                                              書  記  官
中      華      民      國    八十九    年      九      月     二十六   日


司法院資訊處製作；財團法人民間司法改革基金會備份。
